【裁判字號】    97,易,2387
【裁判日期】    971031
【裁判案由】    詐欺
【裁判全文】
臺灣臺北地方法院刑事判決              97年度易字第2387號
公  訴  人  臺灣臺北地方法院檢察署檢察官
被      告  乙○○
上列被告因詐欺案件，經檢察官聲請簡易判決處刑（97年度偵字
第14654號），本院受理後（97年度簡字第3029號）認不宜逕以
簡易判決處刑，改依通常程序審理，並判決如下：
    主  文
乙○○幫助意圖為自己不法之所有，以詐術使人將本人之物交付
，累犯，處有期徒刑參月，如易科罰金，以新臺幣壹仟元折算壹
日。
    事  實
一、乙○○前於民國95年間因違反毒品危害防制條例案件，經臺
    灣高雄地方法院於95年7月10日以95年度簡字第3551號判處
    有期徒刑3月確定，於96年1月2日易科罰金執行完畢。竟仍
    不知悔改，其在主觀上應有預見不詳姓名年籍之成年人收集
    他人金融帳戶之目的，係欲供詐欺犯罪用，竟基於幫助他人
    犯詐欺取財之不法所有意圖之不確定故意，於民國97年3月6
    日至3月18日間某日，在臺北市○○區○○路278巷9號，將
    其向華泰銀行萬華分行申請開設之帳號0000000000000號帳
    戶之存摺、提款卡、印章及密碼，交付予姓名年籍不詳綽號
    「小楊」之成年人，供該成年人作為向不特定民眾詐欺取財
    犯罪使用。嗣於97年3月17日晚間，該詐欺集團成員以電話
    向甲○○詐稱其先前在網路購物之付款方式，誤設為分期付
    款約定帳戶，須至提款機作取消動作，致甲○○陷於錯誤，
    依指示於97年3月18日18時11分許，至郵局所設置之自動櫃
    員機操作，而將其帳戶內之存摺款新臺幣（下同）2萬9987
    元匯至乙○○交付他人使用之上開帳戶內，甲○○至此始知
    受騙，而報警處理。
二、案經臺南市警察局第五分局報告臺灣臺南地方法院檢察署呈
    請臺灣高等法院檢察署令轉臺灣臺北地方法院檢察署檢察官
    偵查聲請簡易判決處刑。
    理  由
一、訊據被告乙○○固坦承上開華泰銀行萬華分行帳號00000000
    00000號帳戶，係其向該行所申請開立，以及於前開時、地
    ，將之交付他人使用等情不諱，惟矢口否認有何幫助詐欺取
    財之犯行，並辯稱: 該帳戶是作薪資匯款用的，沒有賣帳戶
    給人家，是借其任職之店裡客人「小楊」匯款云云。惟查:
  (一)華泰銀行萬華分行帳號0000000000000號帳戶係被告於97年3
    月5日向該銀行所申請開立等情，為被告所不爭執，並有開
    戶資料在卷可稽（參偵字第14654號卷第17-18頁）。
  (二)被害人甲○○於97年3月17日晚間，接獲集團成員向其詐稱
    其先前在網路購物之付款方式，誤設定為分期付款約定帳戶
    ，須至提款機作取消動作之詐騙電話，而於97年3月18日18
    時11分許，至郵局所設置之自動櫃員機，依對方指示操作，
    誤將其帳戶內之存摺款2萬9987元匯至被告交付他人使用之
    上開帳戶內等情，亦據證人甲○○於警詢時指陳在案（參同
    上偵卷第12-14頁。證人甲○○雖未於本院審理時到庭作證
    ，但被告於本院調查證據時對於證人於警詢中之證詞之證據
    能力並不爭執，依刑事訴訟法第159條之5第2項自得為證據
    ，附此敘明。），並有被害人甲○○所提出之郵局自動櫃員
    機交易明細表、被告申設之上開帳戶交易明細查詢在卷可按
    （參同上偵卷第19、33頁）。
  (三)依卷附之上開帳戶交易明細資料，被告於97年3月5日以5000
    元開戶後，在翌日即領出4000元。於同月8日再領出906元，
    餘款94元後，於97年3月18日被害人甲○○即遭人詐騙而匯
    入款項。在被害人甲○○遭他人詐騙匯款前，被告並未曾將
    其薪資匯入該帳戶內，亦未曾以該帳戶作為其個人資金轉出
    轉入使用，反而在97年3月6日至97年3月17日間某日，將上
    開帳戶之存摺、印鑑章、密碼、提款卡等領款所須之必要證
    件，交付予真實姓名年籍及聯絡方式均不詳，只是常至其任
    職店裡消費，與其並不熟稔的客人「小楊」使用，且出借迄
    今未向「小楊」要求返還帳戶，或對「小楊」採取任何請求
    返還之行動。顯與一般人開立帳戶後，供己使用之情形迥然
    有別。是由上開帳戶在被告在開完戶後之使用情形以觀，益
    認其開立之初始並非為供被告個人使用至明。其上開所辯各
    節，均為卸責之詞，不足採信。按刑法之故意犯，可分為直
    接故意與不確定故意，所謂不確定故意即指行為人對於構成
    犯罪之事實，預見其發生而其發生並不違反其本意，刑法第
    13 條第2項定有明文，而金融帳戶申請甚為簡易方便，亦無
    信用徵信問題，任何人如有使用金融帳戶之需要，大可自行
    開戶，衡情並無將錢存入他人帳戶再予使用之理，如非供犯
    罪出入之帳戶或其他不法目的，應無隱匿自己名義而使用他
    人金融帳戶之必要，且銀行帳戶可供存匯、提領，乃一般人
    在日常生活經驗所知，故如非欲利用「人頭帳戶」作不法犯
    罪，豈有向人收集銀行帳戶使用之必要。且近來以各種理由
    ，撥打至一般民眾家裡，佯稱退稅、退費、欠款、查詢帳戶
    、中獎、代辦貸款等方式詐欺取財之犯罪類型層出不窮，而
    該等犯罪，多數均利用人頭帳戶作為出入帳戶，已經媒體廣
    為披載，被告係成年且智力成熟之人，對此應知之甚詳。但
    其卻將該帳戶之重要資料，交付不詳姓名之人使用，致使該
    帳戶被利用為犯詐欺取財罪之出入帳戶使用，此當為被告所
    能預見，且其發生並未違反被告本意，是被告有幫助不法之
    徒利用其帳戶犯詐欺取財罪之不確定故意已至為顯然。
  (四)綜上所述，本案被告幫助詐欺取財之犯行，事證明確，洵堪
    認定，應依法論科。
二、核被告所為，其基於幫助之犯意，提供系爭帳戶相關證件，
    為他人之詐欺取財犯行提供助力，係犯刑法第30條第1項、
    第339條第1項之幫助詐欺取財罪。被告幫助他人犯前開罪名
    ，為幫助犯，依刑法第30條第2項之規定，按正犯之刑減輕
    之。又被告前於95年間因違反毒品危害防制條例案件，經臺
    灣高雄地方法院於95年7月10日以95年度簡字第3551號判處
    有期徒刑3月確定，於96年1月2日易科罰金執行完畢，此有
    臺灣高等法被告前案紀錄表在卷可參。其受有期徒刑之執行
    完畢後，於5年內故意再犯本件有期徒刑以上之罪，為累犯
    ，應依刑法第47條第1項之規定加重其刑。被告犯本件之罪
    ，有前開加重及減輕之事由，並依法先加重而後減輕之。爰
    審酌被告在媒體廣為報導後，仍提供帳戶予他人使用，其行
    為影響社會正常交易安全，增加被害人尋求救濟之困難，並
    使犯罪之追查趨於複雜，本件告訴人而受詐騙之損害金額達
    2萬9987元之結果，以及被告否認犯行之態度等一切情狀，
    量處如主文所示之刑，並諭知易科罰金之折算標準。
據上論斷，應依刑事訴訟法第452條、第299條第1項前段，刑法
第30條第1項、第2項、第339條第1項、第47條第1項、第41條第1
項前段，刑法施行法第1條之1，判決如主文。
本案經檢察官楊智綸到庭執行職務。
中    華    民    國    97    年    10    月    31    日
                  刑事第四庭  審判長法  官  郭惠玲
                                    法  官  李明益
                                    法  官  李桂英
上正本證明與原本無異。
如不服本判決，應於判決送達後10日內（應抄附繕本）向本院提
出上訴狀（上訴書狀應敘述具體理由。上訴書狀未敘述上訴理由
者，應於上訴期間屆滿後二十日內補提理由書於原審法院。）。
告訴人或被害人如對於本判決不服者，應具備理由請求檢察官上
訴，其上訴期間之計算係以檢察官收受判決正本之日期為準。
                                    書記官  嚴君珮
中    華    民    國    97    年    10    月    31    日
附錄本案論罪科刑法條全文：
中華民國刑法第339條
（普通詐欺罪）
意圖為自己或第三人不法之所有，以詐術使人將本人或第三人之
物交付者，處5年以下有期徒刑、拘役或科或併科1千元以下罰金
。
以前項方法得財產上不法之利益或使第三人得之者，亦同。
前二項之未遂犯罰之。


司法院資訊處製作；財團法人民間司法改革基金會備份。
